臺灣板橋地方法院刑事判決　　　　　　100年度簡上字第101號
上　訴　人
即　被　告　楊志銘
上列上訴人即被告因妨害自由案件，不服中華民國99年12月14日
本院99年度簡字第9594號所為之第一審簡易判決（聲請簡易判決
處刑案號：99年度偵字第22994 號），提起上訴，本院管轄第二
審之合議庭判決如下：
    主  文
原判決撤銷。
楊志銘以加害生命、身體、財產之事，恐嚇他人致生危害於安全
，處拘役肆拾日，如易科罰金，以新臺幣壹仟元折算壹日。
    事  實
一、楊志銘因罹患恐慌症、情感性精神分裂症及重度憂鬱症，適
    遭銀行追討欠款，又未能與其女楊芙寧及其母楊簡素卿取得
    聯繫出面解決債務，因而蒙受重大壓力，誘引其恐慌情緒並
    影響現實判斷，加以其上開精神疾病病情起伏及精神科藥物
    作用之影響，導致其辨識行為違法及依其辨識而行為之能力
    均顯著減低，竟基於恐嚇危害於安全之單一犯意，自民國99
    年1 月5 日起至99年4 月15日止，先後多次以行動電話門號
    0000000000號傳送如附表一所示簡訊至其女楊芙寧之男友孫
    國智所使用行動電話門號0000000000號，或在孫國智所使用
    之上開行動電話門號語音信箱內留言如附表二所示內容等方
    式，接續以加害生命、身體、財產之事恐嚇孫國智，使孫國
    智心生畏懼，致生危害於其安全。
二、案經孫國智訴請及臺北縣政府警察局（現改制為新北巿政府
    警察局）三重分局移請臺灣板橋地方法院檢察署檢察官偵查
    起訴。
    理  由
一、按被告以外之人於審判外之言詞或書面陳述，除法律有規定
    者外，不得作為證據；被告以外之人於偵查中向檢察官所為
    之陳述，除顯有不可信之情況者外，得為證據；被告以外之
    人於審判外之陳述，雖不符刑事訴訟法第159 條之1 至第15
    9 條之4 之規定，而經當事人於審判程序同意作為證據，法
    院審酌該言詞陳述或書面陳述作成時之情況，認為適當者，
    亦得為證據，刑事訴訟法第159 條第1 項、第159 條之1 第
    2 項、第159 條之5 第1 項分別定有明文。查本案以下所引
    各項證據，均經檢察官及被告楊志銘於審判程序中同意作為
    證據，且告訴人孫國智及證人楊芙寧於偵查中之證述皆係經
    檢察官告知具結義務及偽證處罰後具結所為，則本院審酌該
    等證據核無違法取證或證明力顯然過低之情事，依各該陳述
    作成時之狀況，並無不適當或顯不可信之情形，自均得為證
    據，合先敘明。
二、訊據被告固坦承有以行動電話門號0000000000號傳送如附表
    一所示簡訊至行動電話門號0000000000號一節不諱，惟矢口
    否認有何恐嚇犯行，辯稱：行動電話門號0000000000號本來
    就是伊女兒的，卻是孫國智在接，伊女兒也用這支電話打給
    伊，但過兩天渠又不接了，如附表一所示簡訊是要傳給伊女
    兒，因為伊替渠等還債，伊沒有辦法負擔，伊找不到渠等，
    伊不知道如附表二所示之留言內容，有時候伊病發作起來，
    伊不清楚自己之行為云云。經查：
  (一)被告自99年1 月5 日起至99年4 月15日止之如附表一、二所
    示時間，曾以行動電話門號0000000000號傳送如附表一所示
    簡訊至行動電話門號0000000000號，又在上開行動電話門號
    語音信箱內留言如附表二所示內容等事實，除其不否認有傳
    送如附表一所示簡訊一節外，並據告訴人於警詢、偵查中及
    本院審理時指訴綦詳，復有告訴人提出如附表一所示簡訊之
    翻拍照片6 張附卷可稽，且經本院當庭播放告訴人所提出如
    附表二所示語音留言錄音光碟勘驗無訛，而被告於本院播放
    勘驗上開語音留言錄音光碟後，亦坦承如附表二所示內容確
    係其在行動電話門號0000000000號語音信箱內留言無訛，是
    被告確有傳送如附表一所示簡訊行動電話門號0000000000號
    及在該行動電話門號語音信箱內留言如附表二所示內容，堪
    可認定。
  (二)被告雖否認其傳送如附表一所示簡訊之對象為告訴人，惟告
    訴人於本院審理時證稱：行動電話門號0000000000號係以伊
    名義申請，也是伊在使用，被告在99年1 月之前即曾多次撥
    打電話到行動電話門號0000000000號與伊通話過等語，且被
    告於99年2 月26日上午4 時4 分許，在行動電話門號000000
    0000號語音信箱內留言如附表二編號1 所示內容時，即有提
    及「孫國智啊，我跟你講歐．．．」等語，業如前述，顯見
    其明知行動電話門號0000000000號係告訴人所使用無訛。再
    參以被告傳送如附表一編號1 、2 所示簡訊之內容，均以「
    這幾天『你們兩人』要小心，看我能不能找到『你們』，找
    不到我死給『你們』看」、「真想把『你們』全殺死」等複
    數人稱敘述，而如附表一編號3 所示簡訊內容，又係在「狗
    雜碎看你那幅呆瓜樣子，我可以告訴你去賣屁股，人家會說
    給我換一隻豬，我媽說你活不久，頭顱壞掉因為你們全家都
    在吸毒，你哥吸毒強暴73歲老太婆，被關剛出獄，你爸爸騙
    錢又強暴人家老婆還有一個四歲小女孩，你媽找三個牌友幹
    他一個」等針對告訴人之羞侮性言詞後，繼稱：「我看『你
    』被車撞死好了」等語，是上開簡訊顯然皆係欲傳送予告訴
    人之內容，故被告辯稱如附表一所示簡訊是要傳給其女兒云
    云，無非卸責之詞，不足採信。
  (三)復衡酌被告傳送如附表一所示簡訊及留言如附表二所示內容
    ，迭警告告訴人「要小心」甚至表示「撞死」、「殺死」告
    訴人，或稱要癱瘓渠公司及令渠生意做不下去等語，顯係以
    加害告訴人生命、身體、財產之事恫嚇告訴人，且已使告訴
    人心生畏懼，足生危害於渠安全，堪認被告確有恐嚇危害於
    告訴人安全之犯意無訛。
  (四)然被告辯稱：有時候伊病發作起來，伊不清楚自己之行為等
    語。而被告於87年間即經馬偕紀念醫院診斷其患有精神官能
    症，必須長期積極治療，嗣轉至基隆長庚紀念醫院精神科就
    醫，亦診斷其患有恐慌症、重度憂鬱症、情感性精神分裂症
    ，曾有情緒不穩、激動、強烈自殺意念及自殺行為，且其恐
    慌病發作時，會有暈倒、呼吸困難、心悸等情形，需至精神
    科門診或住院治療及每天服用精神科藥物，甚且導致工作能
    力退化而無法工作，並因此領有重度精神障礙之身心障礙手
    冊，此有馬偕紀念醫院於87年3 月31日出具之診斷證明書、
    基隆長庚紀念醫院於90年9 月27日、93年9 月22日、96年9
    月13日、99年7 月22日出具之診斷證明書及上開身心障礙手
    冊等影本各1 份在卷足憑，足見其確因罹患恐慌症、重度憂
    鬱症、情感性精神分裂症，而長期至精神科門診治療並服用
    精神科藥物。且經本院囑託基隆長庚醫院鑑定被告於本案案
    發時之精神狀況，該院檢視被告之過去病史及對被告進行訪
    談、心理衡鑑後，認其罹患精神疾病超過10年，雖經治療症
    狀獲得部分控制，但在認知功能及職業功能仍受疾病影響而
    有所損害，其心理衡鑑結果顯示其總智商為80，屬中下水準
    ，顯示其在外在壓力下，缺乏足夠壓力因應技巧及處理情緒
    困擾之能力，因此，其恐慌情緒可能影響其現實判斷，此外
    ，其可能受到其當時精神疾病病情起伏或精神科藥物（鎮定
    劑）作用之影響，影響其記憶力及執行功能，故認其在犯案
    當時，辨識其行為違法或依其辨識而行為之能力，應較一般
    人顯著減低，此有該院100 年6 月2 日（100 ）長庚院基法
    字第061 號函附之精神鑑定報告書1 份在卷可佐；再參以被
    告陳稱：因為伊女兒沒有回家，銀行又一直催繳房貸，要伊
    儘速聯絡伊母親出面解決，否則要查封房子，伊才會有這種
    舉動等語，並提出臺灣中小企業銀行基隆分行之存款抵銷通
    知、借款催繳通知、代墊火險費用通知等影本各1 份為證，
    且告訴人亦證稱：99年1 月至4 月間，楊芙寧及渠祖母均和
    伊住在一起等語明確，足見被告確因罹患前述精神疾病，適
    遭銀行追討欠款，又未能與其女楊芙寧及其母楊簡素卿取得
    聯繫出面解決債務，因而蒙受重大壓力，始誘引其恐慌情緒
    並影響現實判斷，加以其上開精神疾病病情起伏及精神科藥
    物作用之影響，導致其辨識行為違法及依其辨識而行為之能
    力均顯著減低，始迭傳送如附表一所示簡訊及留言如附表二
    所示內容予斯時與其女楊芙寧及其母楊簡素卿同住之告訴人
    ，而違犯本案犯行。
  (五)綜上所述，本案事證明確，被告恐嚇犯行堪以認定，應予依
    法論罪科刑。
三、核被告所為，係犯刑法第305 條之恐嚇危害安全罪。被告傳
    送如附表一所示簡訊及留言如附表二所示內容之複數舉動，
    係基於同一動機而生之單一犯意，於密接時、地所為，且手
    法相同，亦侵害同一法益，各行為之獨立性極為薄弱，依一
    般社會健全觀念，在時間差距上，難以強行分開，在刑法評
    價上，以視為數個舉動之接續施行，合為包括之一行為，而
    屬接續犯，應僅論以一罪。又被告為上開恐嚇行為時，已因
    罹患恐慌症、情感性精神分裂症及重度憂鬱症，以致其辨識
    行為違法及依其辨識而行為之能力均顯著減低，爰依刑法第
    19條規定減輕其刑。原審以被告犯恐嚇危害安全罪，事證明
    確，予以論罪科刑，固非無見，惟未審酌被告於本案案發時
    之精神狀態而予以減輕其刑，且遽就被告所為如聲請簡易判
    決處刑書所指附表三所示行為亦予以論罪科刑（詳如後述）
    ，均有未洽，是上訴意旨執此指摘原判決不當，自屬有據，
    應由本院予以撤銷改判。爰審酌被告僅因一時無法聯繫其女
    及母，即遷怒於告訴人，而屢次傳送簡訊及在行動電話語音
    信箱內留言恐嚇告訴人，致使告訴人心生畏懼，其行為殊屬
    不當，且其犯罪後仍否認犯行，態度非佳，惟姑念其無犯罪
    前科，此有臺灣高等法院被告前案紀錄表1 件在卷足憑，平
    日素行非劣，此次受自身精神疾患之影響，加上經濟壓力負
    擔過重，始一時失慮致罹刑典，而告訴人事後亦於本院審理
    時已表示不再追究之意，並有其提出之呈報狀1 紙存卷可考
    ，兼衡其犯罪手段等一切情狀，量處如主文所示之刑，並諭
    知易科罰金之折算標準，以資懲儆。
四、至聲請簡易判決處刑意旨另以：被告係告訴人女友楊芙寧之
    父親，竟因楊芙寧久未返家而心生不滿，基於恐嚇危害安全
    之犯意，如附表三所示時間，多次以行動電話門號00000000
    00號傳送如附表三編號1 、2 所示含有恫嚇言詞之簡訊至告
    訴人使用之行動電話門號0000000000號內，並以語音留言之
    方式，接續以如附表三編號3 、4 所示言詞恫嚇告訴人，使
    告訴人心生畏懼，致生危害於其安全，因認被告此部分行為
    亦涉犯刑法第305 條之恐嚇危害安全罪嫌等語。惟查：(一)被
    告迭辯稱如附表三編號1 、2 所示簡訊係要傳給其女楊芙寧
    等語，而觀諸如附表三編號1 所示簡訊內容提及「我可讓你
    生，也可以讓你生意不能做。試看我有108 招」等語，又如
    附表三編號2 所示簡訊內容係「楊寧幫你改個名;-> 無情…
    騙子…沒母沒父全世界最可惡的人，你公司生意要倒閉關門
    。我現在開始對付你到公司倒閉為止，不要怪我是你跟阿嬤
    逼我的」等語，核其用語，顯係針對其所生養之女兒楊芙寧
    ，且均以「你」之單數人稱述說，再參以證人楊芙寧於偵查
    中證稱：行動電話門號0000000000號原係登記在伊名下，之
    後即暫停使用一段時間等語，足見被告辯稱上開簡訊係欲傳
    給其女楊芙寧一節，尚非全然無稽。則如附表三編號1 、2
    所示內容，既未提任何加害告訴人生命、身體或財產之事，
    且告訴人於本院審理時證稱：楊芙寧不會自己翻看行動電話
    門號0000000000號內之簡訊內容，伊也不是每個簡訊都會給
    楊芙寧看，因為有些講得很難聽，伊也不想拿給楊芙寧看，
    看了心情會不好等語，亦無法證明楊芙寧曾經告訴人告知上
    開簡訊內容以致心生畏懼之事實，是被告縱有傳送如附表三
    編號1 、2 所示簡訊至告訴人使用之行動電話門號00000000
    00號內，仍無法就此部分行為逕以恐嚇罪相繩。(二)再質之被
    告在行動電話門號0000000000號語音信箱留言如附表三編號
    3 所示之內容為「你跟我媽講歐，叫他給我小心點歐」等語
    ，並非恫以對告訴人加害生命、身體或財產之事，而如附表
    三編號4 所示之內容係：「你媽媽，用那個…50公分的插進
    去從嘴巴出來」等語，核屬針對告訴人之母之羞辱性言詞，
    均難認被告留言上開內容，有何恐嚇告訴人可言。(三)綜上所
    述，本件聲請簡易判決處刑意旨雖指被告傳送簡訊或語音留
    言如附表三所示內容亦涉犯刑法恐嚇罪嫌，惟依檢察官所舉
    各項證據方法，尚無法使本院達到確信其為真實之程度，此
    外，復查無其他積極證據足資認定被告確有如附表三所示恐
    嚇之犯行，本應就此部分為被告無罪之諭知，惟檢察官認此
    部分事實與本案論罪科刑之犯罪事實有接續犯之實質上一罪
    關係，爰不另為無罪之諭知，附此敘明。
據上論斷，應依刑事訴訟法第455 條之1 第1 項、第3 項、第36
9 條第1 項前段、第364 條、第299 條第1 項前段，刑法第305
條、第19條第2 項、第41條第1 項前段，刑法施行法第1 條之1
第1 項、第2 項前段，判決如主文。
本案經檢察官吳孟竹到庭執行職務。
中    華    民    國   100    年    7     月    26    日
                  刑事第六庭審判長法  官  戴嘉清
                                  法  官  林晏鵬
                                  法  官  王瑜玲
以上正本證明與原本無異
對本判決不得上訴。
                                  書記官  林君縈
中    華    民    國   100    年    7     月    26    日
附錄本案論罪科刑法條全文：
中華民國刑法第305條
（恐嚇危害安全罪）
以加害生命、身體、自由、名譽、財產之事，恐嚇他人致生危害
於安全者，處2 年以下有期徒刑、拘役或3 百元以下罰金。
附表一：
┌──┬──────┬───────────────────┐
│編號│傳送簡訊時間│簡          訊          內          容│
├──┼──────┼───────────────────┤
│ 1  │99年1 月5 日│這幾天你們兩人要小心，看我能不能找到你│
│    │            │們，找不到我死給你們看，來吧！        │
├──┼──────┼───────────────────┤
│ 2  │99年4 月2 日│楊寧…你的名不用改來改去沒有用，你會好│
│    │            │我叫你阿嬤x 雞吧。給阿嬤說幫志文繳信用│
│    │            │卡的錢還給我，過2 個年不要在托了。他是│
│    │            │把我當作銀行。這輩子騙不夠。變態13000 │
│    │            │元叫他快給我。不要怪說難聽話。真想把你│
│    │            │們全殺死。                            │
├──┼──────┼───────────────────┤
│ 3  │99年4 月15日│狗雜碎看你那幅呆瓜樣子，我可以告訴你去│
│    │            │賣屁股，人家會說給我換一隻豬，我媽說你│
│    │            │活不久，頭顱壞掉因為你們全家都在吸毒，│
│    │            │你哥吸毒強暴73歲老太婆，被關剛出獄，你│
│    │            │爸爸騙錢又強暴人家老婆還有一個四歲小女│
│    │            │孩，你媽找三個牌友幹他一個。口，屁，€│
│    │            │，三管齊下，你差不多我看你被車撞死好了│
│    │            │。                                    │
└──┴──────┴───────────────────┘
附表二：
┌──┬──────┬───────────────────┐
│編號│語音留言時間│留          言          內          容│
├──┼──────┼───────────────────┤
│ 1  │99年2 月26日│光碟檔案時間42秒處：                │
│    │上午4 時4 分│  孫國智啊，我跟你講歐，你啊，我到你家│
│    │許          │  ，我第一個我沒有把你殺死你看看。    │
│    │            │光碟檔案時間2 分11秒處：            │
│    │            │  你以為我不知道你住在那裡歐？…我看你│
│    │            │  往那裡跑。                          │
│    │            │光碟檔案時間2 分25秒處：            │
│    │            │  你被我抓到後，我xxxx你，我跟你講，你│
│    │            │  試試看，幹你娘雞嘜，不相信嗎？      │
├──┼──────┼───────────────────┤
│ 2  │99年2 月26日│光碟檔案時間3 分28秒處：            │
│    │上午4 時10分│  我到學校找你，殺死你我跟你講，試試看│
│    │許          │  ，幹你娘雞嘜。                      │
│    │            │光碟檔案時間3 分48秒處：            │
│    │            │  我真的跑到那邊，全部把你們都殺死…我│
│    │            │  不敢歐，試試看歐。                  │
│    │            │光碟檔案時間4 分4 秒處：            │
│    │            │  做什麼生意？好，要玩？明天開始我跟你│
│    │            │  好好玩一下，試試看。                │
├──┼──────┼───────────────────┤
│ 3  │99年2 月26日│光碟檔案時間5 分34秒處：              │
│    │上午4 時17分│你電話幫我鎖住，我明天用一百支電話一千│
│    │許          │支電話把你癱瘓。                      │
├──┼──────┼───────────────────┤
│ 4  │99年2 月26日│光碟檔案時間7 分46秒處：            │
│    │上午7 時54分│  路上車子很多，你騎那個小摩托車啊，要│
│    │許          │  小心！不要被那個撞了，碎糊糊就很倒楣│
│    │            │  了。…我一天給你詛咒一句話，知不知道│
│    │            │  ？再來，我一天叫一個朋友一天給你10通│
│    │            │  電話，把你公司癱瘓，你再看看。      │
│    │            │光碟檔案時間8 分55秒處：            │
│    │            │  你要小心一點啊，我跟你講，…你騎摩托│
│    │            │  車出來，我在郵局前面把你打得頭破血流│
│    │            │  ，你看看。幹你娘雞嘜，不相信歐？不相│
│    │            │  信歐？警察來也一樣啦。              │
├──┼──────┼───────────────────┤
│ 5  │99年2 月26日│光碟檔案時間9 分38秒處：              │
│    │上午7 時58分│GOOD MORNING！早安，11點上班，我再打你│
│    │許          │們公司的電話，我再看看你要不要接啊？啊│
│    │            │如果不要接，也沒關係，可是我想你一定會│
│    │            │接。叉B 咧……我一天一通，一天一通，小│
│    │            │心出去被車子撞死！小心歐，小心歐！    │
├──┼──────┼───────────────────┤
│ 6  │99年2 月26日│光碟檔案時間14分34秒處：              │
│    │晚間9 時32分│什麼事都可以，玩到我媽媽，你會死得很難│
│    │許          │堪。誰都一樣，家破人亡。              │
├──┼──────┼───────────────────┤
│ 7  │99年2 月27日│光碟檔案時間1 分29秒處：              │
│    │上午6 時21分│我看你生意怎麼做？再做啊！            │
│    │許          │                                      │
├──┼──────┼───────────────────┤
│ 8  │99年2 月28日│（唱歌）你不接，我生意不給你做，你看看│
│    │上午1 時27分│…（4分3秒處）我要給你們一網打盡，等一│
│    │許          │下網路討論。                          │
└──┴──────┴───────────────────┘
附表三：（不另為無罪諭知部分）
┌──┬──────┬───────────────────┐
│編號│傳送簡訊或語│傳 送 簡 訊 或 語 音 留 言 之 內 容   │
│    │音留言之時間│                                      │
├──┼──────┼───────────────────┤
│ 1  │99年2月20日 │我可讓你生，也可以讓你生意不能做。試看│
│    │（傳送簡訊）│我有108 招。                          │
├──┼──────┼───────────────────┤
│ 2  │99年3月12日 │楊寧幫你改個名;-> 無情…騙子…沒母沒父│
│    │（傳送簡訊）│全世界最可惡的人，你公司生意要倒閉關門│
│    │            │。我現在開始對付你到公司倒閉為止，不要│
│    │            │怪我是你跟阿嬤逼我的。                │
├──┼──────┼───────────────────┤
│ 3  │99年2 月26日│光碟檔案時間1 分28秒處：              │
│    │上午4 時4 分│你跟我媽講歐，叫他給我小心點歐。      │
│    │許          │                                      │
│    │（語音留言）│                                      │
├──┼──────┼───────────────────┤
│ 4  │99年2 月26日│光碟檔案時間6 分1 秒處：              │
│    │上午4 時17分│你媽媽，用那個…50公分的插進去從嘴巴出│
│    │許          │來。                                  │
│    │（語音留言）│                                      │
└──┴──────┴───────────────────┘